臺灣雲林地方法院民事裁定
111年度消債聲免字第2號
聲  請  人  
即  債務人  陳文邦  
相  對  人  
即  債權人  華南商業銀行股份有限公司

法定代理人  張振芳  
代  理  人  郭蓁鈺  
相  對  人  
即  債權人  國泰世華商業銀行股份有限公司

法定代理人  郭明鑑  


相  對  人  
即  債權人  臺灣新光商業銀行股份有限公司

法定代理人  李增昌  
代  理  人  徐雅琳  
相  對  人  
即  債權人  遠東國際商業銀行股份有限公司

法定代理人  周添財  


相  對  人  
即  債權人  永豐商業銀行股份有限公司

法定代理人  陳嘉賢  
代  理  人  呂亮毅  
相  對  人  
即  債權人  玉山商業銀行股份有限公司


法定代理人  黃男州  
代  理  人  林慧琪  
相  對  人  
即  債權人  摩根聯邦資產管理股份有限公司

法定代理人  李文明  
代  理  人  張義育  
相  對  人  
即  債權人  滙誠第一資產管理股份有限公司

法定代理人  莊仲沼  
相  對  人  
即  債權人  第一金融資產管理股份有限公司

法定代理人  施志調  
代  理  人  鄭智敏  
相  對  人  
即  債權人  萬榮行銷股份有限公司

法定代理人  呂豫文  


相  對  人  
即  債權人  台新資產管理股份有限公司

法定代理人  吳統雄  
相  對  人  
即  債權人  新加坡商艾星國際有限公司台灣分公司

法定代理人  曾慧雯  
上列當事人間因消費者債務清理事件聲請免責，本院裁定如下：
    主  文
債務人陳文邦應予免責。
    理  由
一、按法院裁定開始清算程序後，債務人有薪資、執行業務所得
    或其他固定收入，而普通債權人之分配總額低於債務人聲請
    清算前2年間，可處分所得扣除自己及依法應受其扶養者所
    必要生活費用之數額者，法院應為不免責之裁定，消費者債
    務清理條例（下稱消債條例）第133條本文定有明文。又債
    務人因該條例第133條之情形，受不免責之裁定確定後，繼
    續清償達該條規定之數額，且各普通債權人受償額均達其應
    受分配額時，得聲請法院裁定免責，復為消債條例第141條
    第1項所明定。是若債務人繼續清償達第133條所定數額而依
    第141條規定聲請法院裁定免責時，法院即無裁量餘地，應
    為免責之裁定（司法院97年第4期民事業務研究會第15號法
    律問題民事廳研審小組意見參照）。
二、聲請意旨略以：聲請人即債務人前經本院於民國111年3月28
    日以111年度消債職聲免字第3號裁定（下稱系爭裁定）認聲
    請人有消債條例第133條本文規定之事由而裁定不免責確定
    。嗣聲請人已依該裁定所載聲請人聲請清算前2年間可處分
    所得扣除聲請人必要生活費用後，剩餘新臺幣（下同）49,2
    96元，向債權人進行清償，已達消債條例第133條本文所定
    之數額，且各普通債權人受償額均達其應受分配額，爰依消
    債條例第141條第1項規定聲請免責等語。
三、經查：
  ㈠聲請人前經本院以110年度消債清字第14號裁定自110年10月1
    4日下午5時起開始清算程序，並經本院司法事務官於111年1
    月20日以110年度司執消債清字第7號裁定清算程序終止，嗣
    因聲請人於裁定開始清算程序後，有工作或其他固定收入，
    扣除生活必要支出後尚有餘額，且聲請清算前2年總收入扣
    除生活必要總支出後，仍有49,296元之餘額，而本件全體債
    權人於清算程序中共計獲償0元，顯低於前開聲請清算前2年
    總收入扣除總支出之餘額，該當消債條例第133條本文所定
    不免責事由，經本院以系爭裁定裁定聲請人應不予免責確定
    在案等情，業經本院調取上開各案卷宗核閱無誤，應堪認定
    。又聲請人主張其於系爭裁定確定後，已繼續清償債務，合
    於消債條例第141條第1項之規定，揆諸首揭說明，本院即應
    審酌聲請人是否已清償達消債條例第133條本文規定之數額
    及全體普通債權人各自受償額是否均達其應受分配額，予以
    認定。
　㈡聲請人自系爭裁定受不免責之裁定確定後，已繼續清償各普
    通債權人之金額，且各債權人受償額均已達系爭裁定之附表
    A欄位所示金額(即債務人依消債條例第133條規定所應清償
    之最低數額)之事實，業據聲請人提出郵政跨行匯款申請書1
    4紙為證（見本案卷第41至67頁），並經本院依職權函詢各
    債權人是否已收受各該金額，除相對人滙誠第一資產管理股
    份有限公司(下稱滙誠第一資產)、新加坡商艾星國際有限公
    司台灣分公司(下稱艾星公司)未回覆應視為無意見外，其餘
    相對人均已對聲請人主張之清償事實及數額確認無誤，有各
    相對人之回函及本院公務電話紀錄單在卷可稽（見本案卷第
    101至143頁、第151頁、第155頁、第159頁) 。從而，堪認
    聲請人主張其因消債條例第133條之情形，受不免責之裁定
    確定後，繼續清償已達該條規定之數額等語，應屬可採。則
    聲請人依消債條例第141條規定，向本院聲請裁定免責，於
    法並無不合。
  ㈢至於相對人華南商業銀行股份有限公司雖表示：縱聲請人依
    消債條例第142條再次聲請免責，但聲請人確有還款能力，
    並未發生前條不能清償或有不能清償之虞，顯難認有當初聲
    請清算之困境，請求本院再次駁回聲請人之聲請云云；相對
    人萬榮行銷股份有限公司、玉山商業銀行股份有限公司表示
    ：不同意聲請人免責云云；相對人第一金融資產管理股份有
    限公司則表示：本件債權人高達12人，若准予聲請人免責，
    對債權人不盡公平，且聲請人尚年輕，聲請人於免責後尚有
    置產、從第三人獲取財物或其他所得之可能性，如聲請人不
    為清償債務，對債權人等顯失公允，故不應免責云云；相對
    人臺灣新光商業銀行股份有限公司表示：請本院依職權調查
    聲請人是否有消債條例第132條、第133條規定不免責之情形
    云云；相對人摩根聯邦資產管理股份有限公司表示：聲請人
    本身既乏資力，猶願透支消費與高額借款，承擔逾越其還款
    能力之風險，即屬浪費、賭博或投機行為，以致財產顯然減
    少或負擔過重之債務，如因其無力支付債務而逕將風險由各
    債權人承擔，亦不符公平正義之原則，故法院若輕易准予聲
    請人免責，必定會對社會帶來不良示範，並鼓舞他人效法，
    造成社會動盪，產生欠債可不還之觀念，此非消債條例之最
    終目的，故不同意聲請人免責云云。然而，本件聲請人是依
    消債條例第141條第1項規定聲請免責，並非依據消債條例第
    142條規定聲請免責，故本院僅須依消債條例第141條第1項
    規定，審查聲請人清償金額是否已達消債條例第133條本文
    規定之數額，及各普通債權人受償額是否均達其應受分配額
    ，依首開說明，若已達消債條例第133條規定之數額，本院
    即無裁量之餘地，應為免責之裁定，另聲請人前經系爭裁定
    說明並無消債條例第134條規定之不免責事由，自毋須再審
    酌聲請人是否有其他消債條例不免責之事由，併此指明。
四、綜上所述，聲請人於受消債條例第133條本有之不免責裁定
    確定後，繼續清償債務，其清償之數額符合消債條例第141
    條第1項所規定之免責要件，故聲請人聲請免責，應予准許
    ，爰裁定如主文。
中　　華　　民　　國　　111 　年　　6 　　月　　9 　　日
              民事第一庭    法　官　廖國勝
上為正本係照原本作成。
如不服本裁定，應於裁定送達後10日內，以書狀向本院提出抗告
，並繳納抗告費新臺幣1,000元。
中　　華　　民　　國　　111 　年　　6 　　月　　9 　　日
                            書記官　林可芯